【裁判字號】    90,訴,1062
【裁判日期】    901205
【裁判案由】    營業稅
【裁判全文】
臺北高等行政法院判決                              九十年度訴字第一○六二號
                              .
    原      告  豪成建設股份有限公司
    代  表  人  甲○○
    被      告  臺北縣政府稅捐稽徵處（原臺北縣稅捐稽徵處）
    代  表  人  乙○○處長）.
    訴訟代理人  丙○○
                丁○○
右當事人間因營業稅事件，原告不服財政部中華民國八十九年十二月十八日台財訴第
0000000000號再訴願決定，提起行政訴訟，本院判決如左：
      主  文
原告之訴駁回。
訴訟費用由原告負擔。
      事  實
一、事實概要：原告於民國八十四年至八十五年間發包工程予小包商承造價款計新台
    幣（下同）一一二、○四一、五六三元（含稅），卻持良固營造事業有限公司（
    下稱良固公司）開立之發票作為進項憑證，申報扣抵營業稅五、三三五、三一二
    元，被告認原告違反稅捐稽徵機關管理營利事業會計帳簿憑證辦法第廿一條及營
    業稅法第十九條規定，初查就未依規定取得憑證認定總額處百分之五罰鍰五、三
    三五、三一二元，原告不服，申請復查結果，原告於八十四年四月至八十六年二
    月間，僅以良固公司銷售額三八、二七０、一二七元，申報扣抵稅額一、九一三
    、五０六元，因而營業稅變更為一、九一三、五○六元，裁處罰鍰變更為一、九
    一三、五○六元。原告仍有未服，提起訴願、再訴願，並經訴願及再訴願決定遞
    予維持，遂向本院提起行政訴訟。
二、訴之聲明：
  （一）原告聲明：再訴願決定、訴願決定及原處分均撤銷。
  （二）被告聲明：如主文所示。
三、兩造之爭點：
    原告於八十四年至八十五年間發包工程予小包商承造價款計一一二、○四一、五
    六三元（含稅），其中以未實際交易對象之良固公司開立之發票作為進項憑證申
    報扣抵銷售額三八、二七０、一二七元，申報扣抵稅額一、九一三、五０六元，
    良固公司就該統一發票亦已報繳營業稅，則原告以該發票充作進項憑證，申報扣
    抵營業稅，有無逃漏稅，被告予以追繳稅款並處罰鍰，於法是否有違誤？
甲、原告主張之理由：
一、被告以原告因礙於法令而取得出借牌照即非實際交易對象良固公司之進項憑證，
    為未依實際交易對象取得合法憑證，進而補徵稅額及罰鍰各一、九一三、五０六
    元一節，原告願以未依實際交易對象取得合法憑證，受處罰鍰一、九一三、五０
    六元。然良固公司開立發票向原告收取工程款（含代收進項稅額），良固公司於
    報稅時，向公庫繳納原告支付進項稅額（即代付原告之進項稅額），則被告沒短
    收稅款，而原告亦無逃漏稅額。且原告已支付良固公司工程款，並取得該公司進
    項憑證之發票，俟原告出售房屋給購屋者時，仍要開立發票給購屋者，產生銷項
    稅額，以良固公司之進項稅額申報扣抵，不足數仍向公庫繳納稅款，則如何向原
    告補徵稅額一、九一三、五０六元。
二、大法官會議釋字第三三七號解釋：營業稅法第五十一條第五款規定：：：納稅義
    務人虛報進項稅額者，自應以納稅人有虛報進項稅額，並逃漏稅捐者，始得據以
    追繳稅款及罰鍰，行政法院八十六年度第二０四八號、八十七年度第一三三六號
    判決及高雄市政府八十六年高市府訴四字第二四四五０號訴願書，均認定企業雖
    取得非實際交易對象發票，縱然開立發票者為虛設行號，若該行號有申報營業稅
    之事實，則企業以此家虛設行號之發票，作為進項憑證，並無虛報進項稅額情事
    ，即無逃漏稅行為，則稅捐機關自不能要求企業補稅。
乙、被告主張之理由：
壹、補徵營業稅部分：
一、按「營業人左列進項稅額，不得扣抵銷項稅額：一、購進之貨物或勞務未依規定
    取得並保存第三十三條所列之憑證者。」為營業稅法第十九條第一項第一款所明
    定。
二、本件原告於八十四年至八十五年間發包工程予小包商承造價款計一一二、○四一
    、五六三元（含稅），卻持良固公司開立之發票作為進項憑證，申報扣抵營業稅
    五、三三五、三一二元，涉嫌違反稅捐稽徵機關管理營利事業會計帳簿憑證辦法
    第廿一條及營業稅法第十九條規定，案經法務部調查局臺北縣調查站查獲，取具
    談話筆錄及工程合約書影本附卷佐證，違章事實明確，經被告審理違章成立，核
    定補徵營業稅五、三三五、三一三元，原告不服，主張該公司八十四年與良固公
    司訂立工程合約金額為一一二、○四一、五六三元，復良固公司因故無法履約，
    遂復委由進華營造有限公司（以下簡稱進華公司）繼續承建「梧桐新境」工地之
    價款為七一、八五七、九二九元，該公司依約付款，並取得其進項憑證申報扣抵
    營業稅三、四二一、八○六元等語，申經被告復查決定，並向財政部財稅資料中
    心函調原告八十四年四月至八十六年二月之進項統一發票查核清單，僅以良固公
    司銷售額三八、二七○、一二七元申報扣抵稅額一、九一三、五○六元，並且以
    進華公司銷售額六八、四三六、一二三元申報扣抵稅額三、四二一、八○六元。
    原告八十三年取得建造執照，八十四年申報變更承造人為進華公司，並於八十五
    年十二月廿七日以進華公司為營造廠取得八五使字第五五一號使用執照，且依臺
    北市稅捐稽徵處大安分處八十七年一月廿三日北市稽大安甲字第八七○○二六九
    一○○號函：「進華營造有限公司正常申報及繳納營業稅」，是以原告僅取得良
    固公司三八、二七○、一二七元之發票，申報扣抵營業稅一、九一三、五○六元
    ，且原告之負責人甲○○八十六年四月廿四日於法務部調查局臺北縣調查站製作
    之調查筆錄略以：臺北市○○○○路河畔生活家的前半段工程是以良固公司之名
    義營造，但實際上係由原告公司自己發小包承造，原告公司先要求實際承包之小
    包商在開發票給原告公司時，抬頭寫「良固事業營造有限公司」，然後再定期將
    發票交給良固公司，再由良固公司開立相等金額的發票交原告公司報稅，良固公
    司無實際參與河畔生活家之承造，原告公司只是以良固公司掛名為營造廠商，並
    使用良固公司之發票報稅而已。故原告復查主張良固公司有實際承造房屋之工程
    ，顯係事後推卸之詞，諉無足採，是以原告實際取得良固公司進項憑證三八、二
    七○、一二七元，申報扣抵營業稅一、九一三、五○六元，原處分應改為補徵營
    業稅一、九一三、五○六元。原告仍不服，除執前詞外，並訴稱與良固公司訂有
    工程合約，內部請款單以良固公司為請款人，各筆工程款項以支票付款，並以良
    固公司為支票抬頭受款人，本項證據已於復查中詳為提示。揆諸交易習慣，系爭
    工程確係良固公司承作，應合常理，良固公司即為原告實際交易對象，絕無疑義
    。原告取得實際交易對象良固公司開立統一發票扣抵銷項稅額，絕無違反稅捐稽
    徵法第十四條及營業稅法第十九條規定之虞。被告單憑不瞭解業務之原告、負責
    人一則在前所未有之身心壓力恐懼，二則在調查局人員以利誘威脅等不正當方法
    取供之狀況下所述與事實不符之筆錄為處分依據，顯有未確實證明原告違法之不
    法。請撤銷原處分等語，向臺灣省政府提起訴願，經該府訴願決定除仍持與被告
    相同論見外，並以原告指稱被告依據負責人在前所未有身心壓力恐懼及調查局人
    員以利誘威脅不正當方法取供之狀況下所述與事實不符之筆錄處分顯有不當。惟
    該筆錄係經原告負責人親閱無訛始簽名，且原告並未提出其遭不當取證之證據，
    空言主張，實無可採。又良固公司負責人吳森源君於八十六年四月十八日調查局
    臺北縣調查站筆錄稱：「．．．於八十三年擔任良固公司負責人，沒有實際從事
    營造方面業務，都在處理借牌之善後，無實際再接新的業務。」顯見原告並未將
    工程交由良固公司承包等為由，駁回其訴願。揆諸首揭規定，並無不合。至訴稱
    原告投資興建系爭土地，以良固公司及進華公司先後為起造人，依經驗法則，其
    交易流程如一，萬不可能原告與良固公司之交易流程異於進華公司。因兩件案情
    完全相同，原告申請復查時，提示類型相同之證據，復查決定竟僅追認進華公司
    部分，而維持良固公司部分之課稅處罰，處分顯失衡平云云，資為爭議。第查依
    臺北市稅捐稽徵處大安分處八十七年一月廿三日北市稽大安甲字第八七○○二六
    九一○○號函：「進華營造有限公司正常申報及繳納營業稅。」是以原告取得良
    固公司進項憑證三八、二七○、一二七元，申報扣抵營業稅一、九一三、五○六
    元，被告僅就該部分論處，變更核定補徵營業稅一、九一三、五○六元，並無不
    合。
貳、違反稅捐稽徵法科處罰鍰部分：                              -
一、「營利事業依法規定應自他人取得憑證而未取得，應就其未取得憑證，經查明認
    定之總額，處百分之五罰鍰。」為稅捐稽徵法第四十四條所明定。「對外營業事
    項之發生，營利事業應於發生時自他人取得原始憑證，如進貨發票，或給與他人
    原始憑證，如銷貨發票，給與他人之憑證，應依次編號並自留存根或副本。」為
    稅捐稽徵機關管理營利事業會計帳簿憑證辦法第廿一條所明定。
二、本件原告於八十四年至八十五年間發包工程予小包商承造價款計一一二、○四一
    、五六三元（含稅），卻持良固公司開立之發票作為進項憑證申報扣抵營業稅五
    、三三五、三一二元，違反稅捐稽徵機關管理營利事業會計帳簿憑證辦法第廿一
    條及營業稅法第十九條規定，案經法務部調查局臺北縣調查站查獲，取具談話筆
    錄及工程合約書影本附卷佐證，違章事實已如前述，被告初查遂就未依規定取得
    憑證經查明認定總額處百分之五罰鍰五、三三五、三一二元，原告不服，申請復
    查結果，追認進華營造有限公司部分，營業稅變更為一、九一三、五○六元，裁
    處罰鍰變更為一、九一三、五○六元。原告仍有未服，提起訴願、再訴願，並經
    訴願及再訴願決定遞予維持，揆諸首揭規定，均無不合，是此部分應予維持。
      理  由
一、本件原告就其於八十四年至八十五年間發包工程予小包商承造價款計一一二、○
    四一、五六三元（含稅），其中以非實際交易對象之良固公司開立之發票作為進
    項憑證申報扣抵銷售額三八、二七０、一二七元申報扣抵稅額一、九一三、五０
    六元，良固公司就該統一發票亦已報繳營業稅，為兩造所不爭執，並有法務部調
    查局臺北縣調查站之談話筆錄及工程合約書影本附卷佐證，並經被告向財政部財
    稅資料中心函調原告八十四年四月至八十六年二月之進項統一發票查核清單查核
    無訛，堪信為真實。本件所應審究者，係原告以非實際交易對象之良固公司開立
    之發票作為進項憑證申報扣抵銷售額三八、二七０、一二七元申報扣抵稅額一、
    九一三、五０六元，良固公司就該統一發票亦已報繳營業稅，原告以該發票充作
    進項憑證，申報扣抵營業稅，有無逃漏稅？
二、按「營業人左列進項稅額，不得扣抵銷項稅額：一、購進之貨物或勞務未依規定
    取得並保存第三十三條所列之憑證者。」；「營業人以進項稅額扣抵銷項稅額者
    ，應具有載明其名稱、地址及統一編號之左列憑證：一、購買貨物或勞務時，所
    取得載有營業稅額之統一發票。」分別為行為時營業稅法第十九條第一項第一款
    、第三十三條第一款所明定；「營利事業依法規定應自他人取得憑證而未取得，
    應就其未取得憑證，經查明認定之總額，處百分之五罰鍰。」為稅捐稽徵法第四
    十四條所明定。「對外營業事項之發生，營利事業應於發生時自他人取得原始憑
    證，如進貨發票，或給與他人原始憑證，如銷貨發票，給與他人之憑證，應依次
    編號並自留存根或副本。」為稅捐稽徵機關管理營利事業會計帳簿憑證辦法第廿
    一條所明定。
三、又「二、為符合司法院釋字第三三七號解釋意旨，對於營業人取得非實際交易對
    象所開立之統一發票作為進項憑證申報扣抵銷項稅額之案件，應視情節，分別依
    左列原則處理：：：（二）取得虛設行號以外其他非實際交易對象開立之憑證申
    報扣抵案件：：：２、有進貨事實者：（１）進貨部分，因未取得實際銷貨人出
    具之憑證，應依稅捐稽徵法第四十四條規定處以行為罰。（２）至進貨人取得銷
    貨人以外之營業人所開立之發票申報扣抵，如查明開立發票之營業人已依申報繳
    納該應納之營業稅額者，則尚無逃漏，除依前項規定處以行為罰外，依營業稅法
    第十九條第一項第一款規定，應就其取得不得扣抵憑證扣抵銷項稅額部分，追補
    稅款。‧‧‧」亦經財政部八十三年七月九日台財稅第八三一六○一三七一號函
    釋有案。另按：「營業人雖有進貨事實，惟不依規定取得交易對象開立之進項憑
    證，而取得非交易對象開立之進項憑證，申報扣抵銷項稅額時，該項已申報扣抵
    之銷項稅額顯未依法繳納，仍應依營業稅法第十九條第一項第一款規定，就其取
    得不得扣抵憑證扣抵銷項稅額部分，追補該項不得扣抵之銷項稅款。又我國現行
    加值型營業稅係就各個銷售階段之加值額分別予以課稅之多階段銷售稅，各銷售
    階段之營業人皆為營業稅之納稅義務人。故該非交易對象之人是否已按其開立發
    票之金額報繳營業稅額，並不影響本件營業人補繳營業稅之義務。」有最高行政
    法院八十七年七月份第一次庭長評事聯席會議決議可資參照。
四、依上述法規及釋示，營業人依營業稅法第三十二條第一項、第三十三條規定，應
    取得真正交易對象所開立之統一發票，始為適法，而得以其進項稅額申報扣抵銷
    項稅額，原告取得非實際交易對象所開立之統一發票充當進項憑證，並持以扣抵
    銷項稅額，即有未合。又原告取具非實際交易對象之發票，申報扣抵銷項稅額，
    顯然未善盡應有之注意，難謂無過失，自應負違章之責。又原告取得虛設行號以
    外其他非實際交易對象開立之憑證申報扣抵，雖有進貨事實，且查明開立發票之
    營業人已依申報繳納該應納之營業稅額者，除依規定處以行為罰外，因該非實際
    交易對象之人是否已按其開立發票之金額報繳營業稅額，並不影響本件營業人補
    繳營業稅之義務，原告仍應依營業稅法第十九條第一項第一款規定，應就其取得
    不得扣抵憑證扣抵銷項稅額部分，追補稅額，已如前揭財政部八十三年七月九日
    台財稅第八三一六○一三七一號函釋所述。從而被告除追繳原告營業稅一、九一
    三、五○六元，裁處行為罰一、九一三、五○六元，核無違誤，一再訴願決定，
    遞予維持，俱無不合，原告起訴意旨，難謂為有理由，應予駁回。
五、據上論結，本件原告之訴為無理由，依行政訴訟法第九十八條第三項前段，判決
    如主文。
中      華      民      國      九  十    年      十    二    月  五    日
                    臺 北 高 等 行 政 法 院  第  一  庭
                                審 判 長 法  官  鄭忠仁
                                         法  官  楊莉莉
                                         法  官  林金本
右為正本係照原本作成。
如不服本判決，應於送達後二十日內，向本院提出上訴狀並表明上訴理由，如於本判
決宣示後送達前提起上訴者，應於判決送達後二十日內補提上訴理由書（須按他造人
數附繕本）。
中      華      民      國      九  十    年      十    二    月  五    日
                                         書記官  賴思華


司法院資訊處製作；財團法人民間司法改革基金會備份。
